【裁判字號】    98,易,1355
【裁判日期】    980713
【裁判案由】    侵占
【裁判全文】
臺灣臺北地方法院刑事判決              98年度易字第1355號
公  訴  人  臺灣臺北地方法院檢察署檢察官
被      告  甲○○
上列被告因侵占案件，經檢察官聲請簡易判決處刑（98年度調偵
字第418 號），本院認不宜以簡易判決處刑，改依通常程序審理
，被告於準備程序中就被訴事實為有罪之陳述，經本院告知簡式
審判程序意旨，並聽取公訴人及被告之意見後，本院合議庭裁定
由受命法官獨任依簡式審判程序審理，判決如下：
    主  文
甲○○意圖為自己不法之所有，而侵占自己持有他人之物，處有
期徒刑陸月，如易科罰金，以新臺幣壹仟元折算壹日。緩刑貳年
，並應向乙○○支付新臺幣拾捌萬元，支付方式為自民國玖拾捌
年捌月貳拾陸日起，按月於每月貳拾陸日支付乙○○新臺幣壹萬
伍仟元，至全部支付完畢止，如有壹期未履行，視為全部到期。
    事  實
一、甲○○與乙○○原為男女朋友關係，因受乙○○之託於民國
    95年5 月10日至位在臺北市○○○路○ 段86號之5 台北市第
    五信用合作社（下稱台北五信）大安分社開立帳號00000000
    0000號帳戶，並將該帳戶之存摺、金融卡借予乙○○使用。
    未幾雙方因故分手，然甲○○並未取回上開帳戶存摺、金融
    卡，並仍於96年10月2 日配合台北五信內部系統轉換辦理換
    發帳號000000000000帳戶存摺、金融卡後交予乙○○使用。
    嗣甲○○反悔不願繼續借用，亦未告知乙○○，即逕自於97
    年10月20日至台北五信大安分社辦理原存摺、金融卡之掛失
    及補發新存摺、金融卡供自己使用，因見其持有乙○○原存
    於該帳戶存款尚有新臺幣（下同）192,436 元，竟意圖為自
    己不法之所有，將乙○○之存款易持有為所有而侵占入己。
    嗣因乙○○無法繼續使用其原有之存摺、提款卡，始知悉上
    情。
二、案經乙○○訴由臺灣臺北地方法院檢察署檢察官偵查起訴。
    理  由
一、按本件被告甲○○所犯係死刑、無期徒刑、最輕本刑為3 年
    以上有期徒刑以外之罪，其於準備程序就前揭被訴事實為有
    罪之陳述，經受命法官告知簡式審判程序之旨，並聽取其與
    公訴人之意見後，本院認無不得或不宜改依簡式審判程序進
    行之處，爰依刑事訴訟法第273 條之1 第1 項、第284 條之
    1 ，裁定本件由受命法官獨任進行簡式審判程序，合先敘明
    。
二、訊據被告對於上開犯罪事實坦承不諱，核與告訴人即證人乙
    ○○於警詢及檢察事務官前陳述之情節相符，復有台北五信
    帳號000000000000號存摺影本、帳號000000000000號存摺影
    本、台北市第五信用合作社98年3 月9 日北市五信安字第35
    號函、存摺遺失補發申請書、金融卡掛失申請書存戶金融卡
    補發新卡申請書、晶片金融卡消費扣款約定書、金融卡領卡
    啟用申請書、客戶帳務交易資料查詢明細表、對帳單各1 份
    附卷可稽，被告出於任意性之自白顯與事實相符，本件事證
    明確，被告犯行堪以認定，應予依法論科。
三、核被告所為，係犯刑法第335 條第1 項之侵占罪。爰審酌被
    告片面中止帳戶存摺、金融卡之借貸關係後，竟因一己貪念
    未將告訴人存於帳戶內金額返還告訴人而侵占入己，侵占金
    額雖非過鉅，然已足已影響告訴人之經濟狀況，所為實屬不
    該，及其侵占之動機、金額、手段、智識程度、生活情況，
    犯後坦承犯行，態度良好等一切情事，並念及被告未有前科
    ，素行良好，有臺灣高等法院被告前案紀錄表附卷可稽，量
    處如主文所示之刑，並諭知易科罰金之折算標準。
四、末查，被告前未曾受有期徒刑以上刑之宣告，有臺灣高等法
    院被告前案紀錄表在卷可參，其因一時失慮，致觸犯本案犯
    行，於犯後坦承罪行，已知悔悟，並當庭與告訴人達成和解
    而先償還20,000元，且表示願分期賠償告訴人其餘損失180,
    000 元，有準備程序筆錄1 份在卷可憑，足認被告已有反省
    悔悟之心，諒其經此偵、審程序及科刑判決後，應知所警惕
    ，信無再犯之虞，本院因認前開之刑以暫不執行為當，爰依
    刑法第74條第1 項第1 款規定宣告緩刑2 年，以啟自新。又
    本院為使告訴人獲得更充足之保障，並督促被告履行債務，
    以確保被告緩刑之宣告能收具體之成效，爰刑法第74條第2
    項第3 款規定，依被告與告訴人之和解金額，命其向告訴人
    支付財產上損害賠償180,000 元，惟考量被告目前經濟能力
    有限，無法一次支付上開金額，爰命被告應自98年8 月26日
    起，以每月為一期，於每月26日按月支付告訴人15,000元，
    直至清償完畢為止，如有一期不給付，視為全部到期，以觀
    後效。倘被告未遵循本院所諭知如主文所示緩刑期間之負擔
    ，情節重大者，檢察官得依刑事訴訟法第476 條、刑法第75
    條之1 第1 項第4 款之規定，聲請撤銷本件緩刑之宣告，併
    予敘明。
據上論斷，依刑事訴訟法第452 條、第273 條之1 第1 項、第28
4 條之1 、第299 條第1 項前段，刑法第335 條第1 項、刑法第
41條第1 項前段、第74條第1 項第1 款、第2 項第3 款，刑法施
行法第1 條之1 ，判決如主文。
本案經檢察官蔡彥守到庭執行職務。
中    華    民    國    98    年    7     月    13    日
                  刑事第十八庭  法  官  林芳華
以上正本證明與原本無異。
如不服本判決應於收受送達後10日內向本院提出上訴書狀，並應
敘述具體理由；其未敘述上訴理由者，應於上訴期間屆滿後20日
內向本院補提理由書（均須按他造當事人之人數附繕）「切勿逕
送上級法院」。
                                書記官  林鈴芬
中    華    民    國    98    年    7     月    13    日
附錄本案論罪科刑法條
刑法第335條
意圖為自己或第三人不法之所有，而侵占自己持有他人之物者，
處5 年以下有期徒刑、拘役或科或併科1,000 元以下罰金。
前項之未遂犯罰之。


司法院資訊處製作；財團法人民間司法改革基金會備份。
